福建連江地方法院民事裁定
110年度執消債更字第2號
聲  請  人
即債務人　 劉慧如　00000000000000000000000000
代　理　人　李岳峻律師（法律扶助）　　　　　　　　     
相  對  人
即  債權人  良京實業股份有限公司
　　　　　　　　　　　0000000000000000000000000000000000
法定代理人　平川秀一郎0000000
　　　　　　　　　　　00000000000000000000000
　　　　　　　　　　　00000000000000000000000000000000
相  對  人
即  債權人　元大國際資產管理股份有限公司
　　　　　　　　　　000000000000000000000000000000000000
00000000000000000000000000000000000000000000000000000
法定代理人　宋耀明　0000000
代 理 人　張智超　00000000000000000000000000000000000
相  對  人
即  債權人　合作金庫商業銀行股份有限公司
　　　　　　　　　　0000000000000000000000000000000000
法定代理人　雷仲達　00000000
　　　　　　　　　　000000000000000000000000
　　　　　　　　　　000000000000000000000000000000000000
相  對  人
即  債權人　台北富邦商業銀行股份有限公司
　　　　　　　　　　00000000000000000000000000000000000
法定代理人　程耀輝　000000000000
　　　　　　　　　　000000000000000000000000
　　　　　　　　　　0000000000000000000000000000000000
相  對  人
即  債權人　國泰世華商業銀行股份有限公司
　　　　　　　　　　0000000000000000000000000000000000
法定代理人　郭明鑑　0000000000000000
代　理　人　黃怡玲　00000000000000000000000000000000000
相  對  人
即  債權人　聯邦商業銀行股份有限公司
　　　　　　　　　　00000000000000000000000000000000000
法定代理人　李憲章　00000000
　　　　　　　　　　000000000000000000000000
　　　　　　　　　　000000000000000000000000000000000000
相  對  人
即  債權人　遠東國際商業銀行股份有限公司
　　　　　　　　　　0000000000000000000000000000000000
000000000000000000000000000000000000000000000000000000
法定代理人　周添財　00000000
　　　　　　　　　　000000000000000000000000
　　　　　　　　　　000000000000000000000000000000000000000000
相  對  人
即  債權人  元大商業銀行股份有限公司
　　　　　　　　　　0000000000000000000000000000000000
法定代理人　范志強　000000000000
代　理　人　黃勝豐　00000000
相  對  人
即  債權人　玉山商業銀行股份有限公司
　　　　　　　　　　0000000000000000000000000000000000
法定代理人　曾國烈　0000000000
代 理 人　林毓璟　000000000000000000000000000000000000
上列當事人間聲請消費者債務清理更生事件，本院於民國110年2
月3日逕行認可債務人所提更生方案後，債權人不服，聲明異議
，經本院110年度消債抗字第1號廢棄原裁定，本院更為裁定如下
：
    主  文 
債務人所提如附表一所示之更生方案應予認可。
債務人在未依更生條件全部履行完畢前，其生活程度應受如附表
二所示之生活限制。
    理  由
一、債務人有薪資、執行業務所得或其他固定收入，依其收入及
    財產狀況，可認更生方案之條件已盡力清償者，法院應以裁
    定認可更生方案。而債務人之財產有清算價值者，加計其於
    更生方案履行期間可處分所得總額，扣除自己及依法應受其
    扶養者所必要生活費用後之餘額，逾10分之9已用於清償，
    視為債務人已盡力清償。再法院為認可之裁定時，因更生方
    案履行之必要，對於債務人在未依更生條件全部履行完畢前
    之生活程度，得為相當之限制，消費者債務清理條例(下稱
    消債條例)第64條第1項前段、第64條之1第1款、第62條第2
    項分別定有明文。
二、本件債務人聲請更生，經本院109年度消債更字第1號裁定(
    下稱聲請案)開始更生程序，嗣經本院以109年度執消債更字
    第1號裁定就債務人(簡稱執消債更1卷，下稱原裁定)所提以
    1個月為1期，於每月15日給付新臺幣(下同)8,396元，共72
    期清償，清償總金額合計604,512元，清償成數18％之更生方
    案予以認可，惟因債權人台北富邦商業銀行股份有限公司(
    下稱台北富邦銀行)就上開裁定聲明異議，經本院110年度消
    債抗字第1號裁定廢棄原裁定發回，有上開裁定各1份在卷可
    參（見執消債更1卷第2、3、227-230頁、本院卷第3頁）。
    其廢棄意旨係以：債務人所提之更生方案每月還款金額僅8,
    396元，72期合計為604,512元，加計有清算價值之財產，扣
    除必要生活費用及扶養費後之餘額，僅有56.97%用於清償，
    未達消債條例第64條之1第1款所定之數額等語。本院調查廢
    棄意旨所指摘事項後，通知債務人再提出適當之更生方案。
三、本院審酌下列情事，認其條件已屬盡力清償：：
  ㈠債務人於陳報現職為南竿機場二航廈之行政人員，每月薪資
    所得約26,615元，於111年2月起調升至每月30,300元(未扣
    勞健保)，無其他財產，有債務人陳報之投保資料表、111年
    1至3月薪資條、稅務電子閘門財產所得調件明細表、債務人
    全國財產稅總歸戶財產查詢清單（見本院卷第41-45、49、5
    9-61頁）附卷可參。債務人復陳報名下僅有新光人壽有效保
    單3紙，算至109年12月4日止預估解約金共407,327元等情，
    有高額壽險資訊連結作業查詢結果、新光人壽保險股份有限
    公司109年12月8日提供債務人投保簡表等在卷可證(見執消
    債更1卷第175、185頁)，應信為真實。債務人同意加計前開
    保單解約金之九成之金額於更生方案內，提高每月還款金額
    (見本院卷第49頁)。足認債務人確有固定收入，具備履行更
    生方案之可能，並有具清算價值之保單解約金407,327元。
    而債務人聲請前2年間可處分所得633,600元扣除必要支出41
    5,680元後之餘額217,920元，本件更生方案之無擔保及無優
    先權債權人受償總額914,997元，是無擔保及無優先權債權
    人之受償金額已高於法院裁定開始更生程序時，依清算程序
    所得受償之總額，則無擔保及無優先權債權人之受償金額不
    致過低，其權益已受保障。
　㈡債務人目前居住於連江縣南竿鄉，其所列更生方案履行期間
    每月必要支出為14,522元，與衛生福利部公告之111年度連
    江縣每人每月最低生活費用12,792元之1.2倍即15,350元【
    計算式：12,792×1.2＝15,350】相當，是債務人每月個人生
    活費用未逾一般人之生活程度，應屬合理。另債務人主張每
    月扶養兩名子女，查債務人之2名子女分別為103年4月25日
    、104年4月5日生，現年分別為8歲、7歲，有全戶戶籍資料
    查詢結果附卷可佐(見聲請案卷第65-67頁)，均無於更生方
    案履行期間成年情形，有賴債務人扶養，而債務人陳報更生
    方案履行期間每月支出子女扶養費支出合計3,630元，低於
    連江縣111年度每人每月最低生活費12,792元之1.2倍即15,3
    50元甚多(如由2位扶養義務人即債務人及其配偶林佳和平均
    分擔，債務人應負擔扶養費15,350元【計算式：15,350x2÷2
    人＝15,350元】)，依同條例第64條之2規定之生活費標準，
    上述數額堪認已相當節制其生活程度，應足肯認，
  ㈢更生方案在於以債務人現有之資力，盡最大能力提出清償方
    案，非僅以債務人清償之成數以為論據。依債務人所提附表
    一更生方案，每月收入為26,615元、保單解約金攤提5,657
    元(計算式：407,327元÷72期=5,657元，元以下四捨五入)，
    合計每月收入為32,272元(計算式：26,615元+5,657元=32,2
    72元)，扣除必要支出及扶養費18,152元(計算式：14,522+3
    ,630＝18,152元)後，餘14,120元(計算式：32,272－18,152＝1
    4,120)，債務人願意提撥約9成之數額即12,708元，用以履
    行更生方案，足認債務人確已盡清償之能事。且債務人將其
    具清算價值之保單解約金加計於每期清償金額中，符合清算
    保障原則；並衡酌債務人年齡、經濟能力、家庭狀況、身心
    狀態等，認如附表一所示更生方案尚屬公允、適當、可行。
　㈤債權人台北富邦銀行雖不同意附表一之更生方案，理由略以
    ：債務人是否確實撙節開支，及是否有隱瞞真實所得，均無
    從得知，且未充分揭示其家人之所得狀況，如有，也應適當
    協助債務人更生，然債務人僅提出每月還款12,708元，清償
    比例甚低，顯然未符合盡力清償之要件等語(見本院卷第58
    頁)。惟：廢棄意旨係以債務人未將有清算價值之財產即預
    估解約金保單407,327元加計於更生履行方案，難認債務人
    已盡力清償，經本院依職權查明債務人107至109年財產所得
    情形，與債務人陳報之財產收入報告書大致相符(見本院卷
    第13、41-45頁)，且債務人已將保單解約金加計於每期清償
    金額中，認其已盡力清償，已如前述。儘管債務人於111年2
    月起每月薪資調升至為30,300元，此乃債務人聲請更生後，
    案經債權人聲明異議發回重新審酌，屬新生之事實，復參債
    務人於更生方案中提列之必要費用加計扶養費用僅18,152元
    ，低於衛生福利部公告之111年度連江縣每人每月最低生活
    費及消債條例第64條之2第1項規定核算之必要生活費數額(
    債務人必要支出及分擔2名子女扶養費，合計30,700元)甚多
    ，衡情該數額如欲維持債務人及其共同生活之親屬生活所必
    需，應相當節制其生活程度方可勉持，又依社會通念及經驗
    法則，每人每月最低生活費年年調高，考量本件更生方案長
    達6年，如強令債務人負擔過高之清償金額，恐因履行不易
    致無法完成更生方案，不只債務人難以清理其債務，更生目
    的無法達成，債權人債權亦難以受償，又倘遽予轉入清算程
    序，對各債權人實為不利；況債務人之前所提出之更生方案
    總清償金額604,512元、清償成數18%，而本次重提之履行更
    生方案，總清償金額為914,997元、清償比例至27.33%，無
    論清償金額及比例均已提高不少，為兼顧債權人與債務人利
    益，更生方案之清償金額仍應以債務人可負荷之金額為妥適
    。至債務人之家屬所得情況，並非法院認可更生方案之條件
    所應審酌之事項(參消債條例第63、64條)，本院就債務人重
    提之更生方案重新審酌後，認於法並無不合，且合理妥當。
    債權人台北富邦銀行質疑債務人有隱瞞其個人及家人真實所
    得之可能，尚嫌空泛，並非可採。
四、綜上，債務人所提如附表一之更生方案，其條件既已盡力清
    償，復無消費者債務清理條例第63條、第64條第2項所定不
    應認可之消極事由存在，故應予認可，並依上述規定，就債
    務人在未依更生條件全部履行完畢前之生活程度，裁定為如
    附表二所示之限制，令債務人撙節支出，避免浪費奢侈行為
    ，以求公允，裁定如主文。　　
中　　華　　民　　國　　111 　年　　5 　　月　　5 　　日
                  民事執行處  法  官  范嘉紋
以上正本係照原本作成。　　
如不服本裁定，應於裁定送達後10日內，應以書狀向本院提起抗
告，並繳納抗告費新台幣1,000元。
中　　華　　民　　國　　111 　年　　5 　　月　　5 　　日
                              書記官  許力方
附表一：更生方案 
壹、更生方案內容 1.認可裁定確定之翌月起，每1月為1期，共72期。 2.每期在每月15日給付，每期清償新臺幣（下同）12,708元 　。債權人分配金額如下「貳、每期可分配金額」欄所示。 3.債務總金額：3,347,310元。    4.清償總金額：914,997元。 5.總清償比例：27.33％。 6.更生方案若一期不履行或僅為一部履行者，其餘未到期部分，視為全部到期。　     貳、更生清償分配表                  單位：新臺幣/ 元     編號 債權人 債權總額 債權比例 每期可分配金額 1 良京實業股份有限公司 269,615 8.05% 1,023           2 元大國際資產管理股份有限公司 1,151,436 34.4% 4,372 3 合作金庫商業銀行股份有限公司 31,568 0.94% 120 4 台北富邦商業銀行股份有限公司 107,817 3.22% 409 5 國泰世華商業銀行股份有限公司 447,894 13.38% 1,701 6 聯邦商業銀行股份有限公司 523,236 15.63% 1,986 7 遠東國際商業銀行股份有限公司 249,840 7.46% 948 8 元大商業銀行股份有限公司 300,213 8.97% 1,140 9 玉山商業銀行股份有限公司 265,691 7.94% 1,009 參、補充說明  一、總清償比例計算至百分比之小數點後第二位。 二、每期可分配金額＝每期還款金額×債權比例（元以下四捨五入）。若每期可受分配金額仍不等於每期還款總金額，則依序以無進位者小數點較高者，優先進位受償。 三、債務人於履行更生方案前，應自行向各債權人詢問還款方式。如債權人為金融機構，債務人得以書面請求最大債權金融機構統一辦理收款及撥付款項之作業。     
附表二：更生債務人之生活限制 
准許更生之債務人，未依更生條件完全履行完畢前，應受下列之生活限制：  1 不得為奢靡浪費之消費活動。 2 不得為賭博或為其他投機行為。  3 不得為不動產之處分或受讓。 4 不得為金錢借貸之行為。 5 不得搭乘計程車、高鐵及航空器，但因公務所需且由公費支付者，或因往返馬祖與臺灣而搭乘航空器者，不在此限。 6 不得從事國外遊學或出國旅遊等消費行為。 7 不得投資金融商品（例如股票、基金等）。    8 不得從事逾越通常生活程度之贈與。    9 每月應製作收入支出帳目。